【裁判字號】    98,抗,510
【裁判日期】    980520
【裁判案由】    聲請回復原狀
【裁判全文】
臺灣高等法院臺中分院刑事裁定           98年度抗字第510號
抗  告  人
即  聲請人  甲○○
上列抗告人因聲請回復原狀案件，不服臺灣臺中地方法院中華民
國九十八年四月二十日裁定（九十八年度聲字第六三六號）提起
抗告，本院裁定如下：
    主  文
抗告駁回。
    理  由
一、本件經本院審理結果，認原審裁定並無不當，應予維持，並
    引用原審裁定記載之理由（如附件）。
二、本件抗告意旨，略以：(一)抗告人98年2月3日遞呈之聲請狀內
    絕無「迨至88年9月28日始提出上訴」、「聲請人誤以上訴
    期間末日88年9月26日」等詞。(二)抗告人於88年9月27日法定
    上訴期間末日將88年訴字1185號上訴書狀呈交監所直屬長官
    蕭政隆，則依刑事訴訟法第351條第1項之規定，抗告人之上
    訴應屬合法。又按該條第3項規定「監所長官接受上訴書狀
    後，應附記接受之年、月、日、時，送交原審法院」。抗告
    人於88年9月27日向監所長官提出上訴書狀，該親手撰寫之
    上訴書狀是乙份，狀末押狀日期為88年9月27日無誤，因直
    屬長官告知寄狀須按監方規定，押狀日須按遞狀日順延一日
    填具，指示抗告人塗改日期，將原押狀日27改為28日。此法
    律限制收容人之規定，使收容人產生「無法抗拒」之事實，
    故非因過失遲誤所造成，寄狀日塗改延後一日之行為亦非抗
    告人意思。本件非因過失之原因，乃執法單位職務行使不當
    所致。(三)原審未查系爭三份上訴狀是否遭人偽造，上訴狀之
    押狀日期是否確出於當事人本意，矯正單位是否有違法授意
    、不當指示，即遽為裁定基礎，難令人折服，懇請撤銷原裁
    定，准予回復原狀等語。
三、按：提起上訴，應於送達判決後十日內為之，刑事訴訟法第
    三百四十九條定有明文。次按非因過失，遲誤上訴、抗告或
    聲請再審之期間，或聲請撤銷或變更審判長、受命推事、受
    託推事裁定或檢察官命令之期間者，於其原因消滅後五日內
    ，得聲請回復原狀；非因過失遲誤期間之原因及其消滅時期
    ，應於書狀內釋明之；刑事訴訟法第六十七條第一項、第六
    十八條第二項分別有明文規定。復按送達文書由司法警察或
    郵政機關行之，又刑事訴訟之送達，除有特別規定外，準用
    民事訴訟法之規定；送達於在監獄或看守所之人，應囑託該
    監所長官為之；在監獄或看守所之被告，於上訴期間內向監
    所長官提出上訴書狀者，視為上訴期間內之上訴；監所長官
    接受上訴書狀後，應附記接受之年月日時，送交原審法院。
    刑事訴訟法第61條、第62條、第56條第2項、第351條第1項
    、第3項亦分別定有明文。經查：
    (一)台中地方法院88年度訴字第1185號刑事判決書，經以掛號
    郵寄送達臺灣臺中監獄予聲請人甲○○，於88年9月16日由
    聲請人收受，有該院送達證書1紙附卷可稽，抗告人倘對該
    判決不服提起上訴，其上訴期間自88年9月17日起算至同年
    月26日屆滿（按：抗告人所在之臺灣臺中監獄在臺中市，不
    扣除在途期間），而該屆滿日為星期日。按期間之計算，依
    民法之規定，為刑事訴訟法第65條所明定；而依民法第122
    條規定，於一定期間內，應為意思表示者，期間之末日為星
    期日、紀念日或其他休息日時，以其休息日之次日代之，故
    抗告人至遲應於88年9月27日提出上訴，方屬適法，惟抗告
    人遲至88年9月28日始提出上訴狀於臺灣臺中監獄，此有刑
    事上訴狀末該監獄之戳章可稽，其上訴顯逾前開10日法定期
    限。又查，抗告人倘欲聲請回復原狀，依規定應在原因消滅
    後5日內提出聲請，詎抗告人至98年2月3日始經由臺灣臺中
    監獄提出聲請狀，已超過上開規定之5日法定期限，其聲請
    不合法律上之程式甚明。
    (二)抗告人雖以前詞置辯，惟抗告人所提三份上訴狀，具狀日
    期均為89年9月28日，其中二份並由承辦人註記，同日日期
    及指紋係經具狀人親自按捺，並有臺灣臺中監獄名籍股同日
    收受章，依刑事訴訟法第351條第3項，監所長官接受上訴書
    狀後，應附記接受之年月日時，送交原審法院之規定，此2
    份上訴狀顯係於該日向監所長官提出，故其上訴已逾前開10
    日法定期限。抗告人雖以寄狀日塗改延後一日非自己意思，
    係服從監所長官之指示，三份上訴狀乃遭人偽造等語置辯，
    惟此乃以自己說詞，任意指摘，並無具體事證，原審法院以
    抗告人甲○○聲請回復原狀之聲請於法不合，而駁回抗告人
    之聲請，並無不當。抗告人猶執陳詞指摘原裁定不當為無理
    由，依法應予駁回。
四、據上論斷，應依刑事訴訟法第四百十二條，裁定如主文。
中    華    民    國    98    年    5     月    20    日
            刑事第二庭    審判長法  官  李  璋  鵬
                                法  官  胡  忠  文
                                法  官  蕭  錦  鍾
以上正本證明與原本無異。
如不服本裁定，得於收受送達後5日內向本院提出再抗告書狀 (
須附繕本)。
                                書記官  吳  雅  菁
中    華    民    國    98    年    5     月    20    日


司法院資訊處製作；財團法人民間司法改革基金會備份。
